臺灣高等法院刑事判決　　　　　　　　94年度上易字第1111號
上　訴　人
即　被　告　丁○○
　　　　　　甲○○
共　　　同
選任辯護人　孫志堅　律師
　　　　　　謝清昕　律師
上列上訴人因被告竊盜案件，不服臺灣桃園地方法院94年度易字
第112號，中華民國94年5月10日第一審判決（起訴案號：臺灣桃
園地方法院檢察署93年度偵字第16750號），提起上訴，本院判
決如下：
    主  文
上訴駁回。
    事  實
一、丁○○與甲○○共同基於意圖為自己不法所有之犯意聯絡，
    於民國93年9 月4 日下午3 時30分許，在桃園縣龜山鄉○○○路545 號「長庚駕駛訓練班」前，由丁○○駕駛車號4780
    -HR 號自用小客車（廠牌：MITSUBISHI《中華三菱》、車型
    ：LANCER VIRAGE 、顏色：銀色）假藉向該處旁經營「阿鳳
    檳榔攤」之丙○○問路，丙○○因而走出該檳榔攤外與之對
    話，甲○○則趁丙○○不注意之際進入該檳榔攤側門內，徒
    手竊得丙○○所有置放於該檳榔攤內桌上之手提包一只（內
    有國民身分證、駕照、健保卡各一張、印章二枚、手機二支
    、金戒指一枚、及新臺幣《下同》一萬元現金等物），嗣經
    位在該檳榔攤道路正對面之丁金山目睹此情後，大聲呼喊「
    阿鳳，有人偷你的東西」等語，並囑咐正在該檳榔攤前停車
    之友人黃文成開車前往追趕，丙○○聽聞並轉身回頭發現遭
    竊後，亦跑步上前追趕甲○○，惟甲○○旋即坐上已聽聞形
    跡敗露而驅車上前接應之丁○○所駕駛的上開小客車內，一
    同逃離現場，丙○○、黃文成則在後追趕均未獲。惟丙○○
    已記下上開小客車之車型、車號及顏色並報警處理，嗣經警
    方循線始查悉上情。
二、案經桃園縣警察局龜山分局報告臺灣桃園地方法檢察署檢察
    官偵查起訴。
    理  由
本院查：
一、被告丁○○與甲○○二人有上揭犯罪事實，業據證人丙○○
    於原審院審理中堅詞結證稱：案發當天是星期六，因我想提
    早收攤，把錢、手機都放在皮包內，皮包放在桌上，在庭的
    丁○○開車到我檳榔攤外，問我林口老街在哪裡，我走出檳
    榔攤，在檳榔攤外指給他看，另一個人（指甲○○）是從教
    練場正門沿著機車走廊走過來，就通到我檳榔攤的側門，我
    的檳榔攤與教練場是相通的，沒有隔圍牆，從我的檳榔攤側
    門走進來，檳榔攤側門我一向都開著。對面的丁金山對我說
    『你的東西被偷了』，我一回頭，看到在庭的甲○○抱著我
    的皮包塞在他的上衣內，另一個丁○○就開車在教練場大門
    接應，丁金山就叫我趕緊記車號，因此我就把該車車號記下
    來。向我問路的人，與我交談蠻久的，因為他一直拖延我的
    時間，所以我特別認得他。他開的車是三菱銀黃色，車號
    4780-HR 號。我的視力很好。還有一個警察（指黃文成）有
    幫我追，但是沒有追到。偷東西、開車的人有在庭，（指向
    丁○○）他是開車的，（指向甲○○）他是偷東西的。我被
    偷走現金一萬多元、證件、二支手機等語明確（參見本院卷
    第61-66 頁正面），且證人丙○○於警詢及偵查中所為之證
    述亦無不同（參見偵卷第13頁正、反面、第28-29 頁正面）
    。
二、而現場目擊之另一證人丁金山於原審審理中結證述：案發當
    時我站在檳榔攤對面，看到有一個人（高高壯壯的，好像有
    戴帽子）從駕訓班邊門走到檳榔攤的側門內，當時有一個人
    把車子停在門口跟阿鳳講話，後來看到走進去的那個人走出
    來，我本來以為他是要買東西，或是阿鳳的朋友，但是後來
    看到他從檳榔攤側門走出來時，肚子鼓鼓的，手抱著肚子，
    我覺得他好像是偷東西，但是他走進駕訓班，我想他可能是
    駕訓班的人，一直到他從駕訓班走出來時，我才發覺他真的
    是小偷，我就大喊「阿鳳，有人偷你的東西」（當時車不多
    ，阿鳳那邊可以聽得到），那個本來在與阿鳳講話的人馬上
    就把車子開到駕訓班的門口去接應，剛好黃文成下班正要停
    車，我叫黃文成趕緊去追，還叫阿鳳記下車號，因為我視力
    不好沒有辦法幫忙記，後來阿鳳有把車牌記下來，還告訴我
    車號。問路的那個人與阿鳳面對面，阿鳳對他的印象應該很
    清楚。檳榔攤距離駕訓班門口約二十公尺等語（參見原審卷
    第11 2-114頁正面）。
三、再參諸現場另一目擊證人黃文成於原審審理中結證稱：我住
    在檳榔攤的對面，當時下班我把車子停在檳榔攤的前面，我
    剛從駕駛座下車，我聽到我朋友丁金山在對面喊說「阿鳳的
    東西被偷」，我要幫阿鳳，就開車去追。但是沒有追到，竊
    賊開的車子是三菱銀色車等語（參見原審卷第111頁正面）
    。
四、由上觀之，證人丙○○與證人丁金山、黃文成彼此所述情節
    前後連貫吻合，且原屬被告丁○○所有之車號4780-HR號自
    用小客車詳實為MITSUBISHI《中華三菱》LANCER銀色（見偵
    查卷第16-17頁正面，上開小客車之照片四幀交通部公路總
    局臺中區監理所彰化監理站函覆本院之車籍資料）。衡情而
    論，證人丙○○、丁金山、黃文成與被告二人間素昧平生且
    無仇隙怨恨，當無甘冒偽證罪責，杜撰事實構陷被告二人之
    理。證人丁金山、黃文成其二人尚仍記得案發當時行竊之小
    客車車號、車型及顏色，並與證人丙○○前開所述之行竊車
    輛的車型、車號及顏色大致相符，而證人丙○○亦於原審當
    庭可堅決確認被告丁○○確係案發當時駕駛行竊車輛即上開
    小客車假意問路之人，而被告甲○○確係利用其不注意之際
    下手行竊之人，是以應認證人丙○○、丁金山、黃文成三人
    之證詞應可採信。證人丙○○前開所述前後連貫一致且並無
    任何不可信之處，應可認定被告確為本件竊盜犯行行為人無
    訛。至證人丙○○雖於原審審理中證述：該車是銀黃色等語
    （參見原審卷第62頁正面），惟證人丙○○前於警詢及偵查
    中已證稱：嫌犯開的是銀色的車子等語（參見偵卷第12頁反
    面、第29頁正面），且亦與證人黃文成前揭所述行竊車輛的
    顏色是銀色等語相符，可認此部分係證人丙○○隨著時間進
    展而記憶深刻有別，或因案發當時天候、光線照射行竊車輛
    所反射之結果，或因證人丙○○個人對於顏色認知及定義有
    異，而略有出入，然此一細微差異，均不影響認定案發當時
    行竊車輛確係如同被告丁○○為登記名義人之上開小客車顏
    色同為銀色之判斷。
五、被告二人辯稱當時未曾在現場且車牌遺失，及證人乙○○、
    黃子銘、林彥榮等人之供述，前後矛盾相互齟齬不足採信之
    處：
（一）被告丁○○於93年9月4日於警詢中係辯稱：當時我在臺北
      縣樹林市○○路252號2樓家中睡覺，我室友甲○○於93年
      9月4日16時許，要開我車號4780-HR 號自小客車出門時，
      發現該自小客車的二面車牌已不見了，上樓告訴我趕快去
      備案，我才知道車牌二面已不見云云（參見偵卷第 3頁反
      面）。另被告甲○○於93年9月4日警詢中亦係辯稱：當時
      我在臺北縣樹林市○○路252號2樓，於16時許要下樓開我
      是有丁○○的車號4780-HR 號自小客車出門，下樓要開車
      時發現該自小客車的二面車牌已不見了，我跑上樓丁○○
      還在睡覺，我跟他講他才知道云云（參見偵卷第 8頁反面
      ）。準此以查，被告二人於警詢中所言如此「一致」，是
      由被告甲○○於93年9月4日16時許，下樓欲開上開小客車
      出門時，才自行發現上開小客車的二面車牌不見，方親自
      上樓告訴被告丁○○，被告丁○○至此方知此情，絲毫未
      提及上開小客車二面車牌不見係由他人先行發現，以及係
      以行動電話聯繫被告丁○○等情，反於原審準備程序及審
      理中，被告二人才提出所謂證人黃子銘、林彥融先行發現
      上開自小客車二面車牌不見，以及被告甲○○係以撥打手
      機方式聯繫被告丁○○告知二面車牌不見，並非係其親自
      上樓告知被告丁○○此情，顯見被告二人於於警詢及審理
      中前後所述，已然矛盾不一，難加採信。
（二）再於93年11月16日偵查中，經檢察官將被告二人及證人即
      被告甲○○之女友乙○○隔離訊問。被告丁○○係辯稱：
      案發前一天我和甲○○在一起，還有一個叫黃子銘的朋友
      在一起，我們在樹林的公司樓上聊天，我們沒有出去，也
      沒有去玩小鋼珠、電玩店、舞廳。我們聊到早上才回去樹
      林的住處。回去之後就沒有再出門了。9月4日我一直在家
      中睡覺，早上五點多就在樹林市和乙○○、甲○○租屋處
      睡覺，我睡到下午四點多才起來，起床之後甲○○不在，
      不知道他去哪裡。我知道車牌不見是下午四點多的時候，
      是甲○○發現的，他就上來找我，才開我的車出去云云（
      參見偵卷第30-3 1頁正面）；另被告甲○○則係辯稱：9
      月4日早上6點多回樹林市睡覺，下午我到板橋客戶那邊。
      前一天晚上我去客戶那邊，我和客戶「文正」、「博仔」
      一起打麻將，丁○○、乙○○都沒有去。打到早上六點多
      才回來。我回來時，乙○○和丁○○各自在睡覺。我回家
      後，我直接進我和乙○○的房間睡覺，我睡到下午三點起
      來，我自己出門去打小鋼珠。我要出門時，有人告訴我說
      ，我的車子沒有車牌，我才發現車牌不見了，我就跑去開
      丁○○媽媽的車子，因為我有鑰匙。我還有打電話給丁○○說車牌不見了。我確定9月3日沒有和丁○○、乙○○在
      一起云云（參見偵卷第32頁正面）。證人乙○○則係證以
      ：於案發前一天，我們三人（指丁○○、甲○○、乙○○
      ）一起到板橋南門街打小鋼珠玩，早上六、七點才回來樹
      林，睡到當天下午的 5點多起來。甲○○約四、五點出門
      ，當時我有起來一下，丁○○和我在家中睡覺，但是甲○○有出門云云（參見偵卷第29頁正面）。據上以觀，更可
      認被告二人與證人乙○○於，關於交代案發前一天之行蹤
      大相迥異且相互矛盾，且證人乙○○嗣後於原審審理中更
      係附和被告甲○○於原審審理中之說詞而證稱：當天早上
      我和甲○○去哪裡忘了，但我記得我們回到家快天亮。是
      前一天在公司幫甲○○整理光碟。偵查中是檢察官一直要
      我說我們在做什麼，而我們平常會去打小鋼珠云云（參見
      原審卷第69 -70頁正面），更與其偵查中所述有所不符。
      被告丁○○於原審審理中亦翻異前於警詢及偵查中所述係
      被告甲○○親自上樓告知伊車牌不見云云，而改稱：9月4
      日甲○○有向我借車，他打電話告訴我說，他的車牌不見
      了，所以要開我的車，還有叫我去報警云云（參見原審卷
      第71頁正面）。綜上上述，足見被告二人及證人乙○○迭
      自警詢、偵查及原審審理以來，對照渠等三人彼此前後所
      述以觀，均有諸多矛盾齟齬，且提出說法不一致之解釋亦
      有違常理，是認渠等三人所述，實係於各個偵查及審理程
      序，相互勾串其詞而欲迴護被告二人涉犯本件竊盜犯行說
      詞，然因未勾串一致，以致彼此所述前後漏洞百出，是渠
      等三人於警詢及偵查中所述，均有嚴重瑕疵，均不可採。
（三）另觀之被告二人所舉案發當時發現上開小客車二面車牌遺
      失之證人黃子銘、林彥融於原審所述，證人黃子銘係證稱
      ：甲○○、丁○○的車子經常停放在我們公司旁邊的巷子
      。那天中午十一點半，我要出去吃飯的時候，發現銀色的
      那輛車車牌不見了，我打甲○○的行動電話給他，但是打
      不通，一直到下午三點半甲○○下樓，我那時剛好在一樓
      弄模具，我看到他就告訴他。甲○○有無報警或開那輛車
      出去我不知道。我當時有問他「知不知道你的車牌不見了
      」，他說不知道，之後他才去查看。當天是9月4日星期六
      ，記得這麼清楚是因為前一天我有去釣龍蝦，有贏很多錢
      。是綽號「小凱」的丁○○告訴我，警察通知甲○○去派
      出所，甲○○告訴丁○○說我有看到車牌不見，丁○○才
      找我一起去警局。不知道去警局是幾月幾日，也沒有記。
      去警局與我看到車牌不見係同一天，隔了一個小時。我是
      傍晚快六點或六點多去警局的，是龜山坪頂派出所。我和
      丁○○比較晚到，甲○○、乙○○先到派出所。警察沒有
      幫我作筆錄，因為警察說不用。當天還有林彥融看到車牌
      不見。當天甲○○到警局有向警察說我有看到車牌不見，
      但是警察說不用問云云；證人林彥融則證述：我認識丁○○、甲○○。甲○○以前是我們的同事，我們公司是高正
      精密電子股份有限公司，位在臺北縣樹林市○○路 262號
      ，甲○○以前是模具師，我是業務部門，甲○○好幾年前
      就沒有做了，他從以前就在公司附近機車行樓上租房子。
      當天是黃子銘先看到車牌不見，並指給我看。我與黃子銘
      於十二點半吃完中餐，回來的時候車子還在。下午三、四
      點我自己一個人出去的時候，遇到丁○○，叫他趕快去報
      警。因為我之前車牌也有遺失過，我擔心有人會偷車牌去
      作案。丁○○說證件在另一輛車上，他沒有證件云云（均
      參見原審卷第73-84 頁正面）。然觀之被告二人前於警詢
      中之陳述，從未提及有證人黃子銘、林彥融先看到車牌不
      見，方如何通知被告二人等情，已堪認證人黃子銘、林彥
      融上開證述，確有可疑！
（四）經原審向臺北縣警察局樹林分局調取被告丁○○向該轄區
      三多派出所之車牌遺失報案警詢筆錄以觀，被告丁○○係
      於93年9月4日當天在桃園縣警察局龜山分局坪頂派出所做
      完本件竊盜警詢筆錄後，方於93年9月5日凌晨0時5分左右
      ，前去臺北縣警察局樹林分局三多派出所製作車牌遺失報
      案警詢筆錄，且在該次警詢筆錄亦僅述及：我的車牌於93
      年9月4日16時20分許，在臺北縣樹林市○○路 262號巷口
      遺失，車主是我本人，車號4780-HR 號。遺失二面車牌。
      沒有其他意見補充云云，此有臺北縣警察局樹林分局94年
      3月2日函暨所附之警詢筆錄及相關資料在卷可憑（參見原
      審卷第39-45 頁正面）。則被告丁○○於該次警詢筆錄中
      ，亦從未提及有證人黃子銘、林彥融先看到上開小客車車
      牌不見等情，此舉與一般人在報案時均會略加說明如何發
      現車牌遺失情節之常情亦有所違，更足認證人黃子銘、林
      彥融上開證述，係迴護被告二人之詞，要難採信！
（五）綜上所述，證人即被害人丙○○、及目擊竊盜之證人丁金
      山、黃文成等三人所述，顯較被告二人與證人乙○○前後
      矛盾陳述，以及顯有迴護被告二人之虞之證人黃子銘、林
      彥融之陳述為可採。本院認被告丁○○與甲○○二人所辯
      ，要屬事後避就之詞，均無足採。從而，本件事證已臻明
      確，被告二人之犯行洵堪認定，應予依法論科。
六、核被告丁○○、甲○○所為，均係犯刑法第320條第1項之竊
    盜罪。被告丁○○、甲○○二人間，就上開竊盜犯行具有犯
    意聯絡及行為分擔，均為共同正犯。
七、原審以被告丁○○、甲○○罪證明確，適用刑法第28條、第
    320條第1項、第41條第1項，罰金罰鍰提高標準條例第1條前
    段、第2條，並審酌被告丁○○、甲○○犯後猶飾詞圖卸，
    毫無悔意，態度惡劣，浪費司法資源，有嚴懲之必要，惟念
    及證人丙○○所受損害非鉅、被告二人犯罪手法及情節非重
    等一切情狀，各量處有期徒刑五月，並諭知如易科罰金，均
    以三百元折算一日。認事用法並無不合，量刑亦屬適當，被
    告丁○○、甲○○上訴意旨仍執陳詞否認犯罪而指摘原判決
    不當，為無理由，應予駁回。
據上論斷，應依刑事訴訟法第368條，判決如主文。
本案經檢察官許仲瑩到庭執行職務。
中　　華　　民　　國　　94　　年　　10　　月　　19　　日
　　　　　　　　　刑事第九庭    審判長法　官  陳  祐  治
　　　　　　　　　　　　　　　　　    法　官  蔡  聰  明
　　　　　　　 　 　　　　　　　　　　法　官  王  炳  梁
以上正本證明與原本無異。
不得上訴。
                                      書記官  潘  大  鵬
中　　華　　民　　國　　94　　年　　10　　月　　20　　日
附錄：本案論罪科刑法條全文
刑法第320條第1項：
意圖為自己或第三人之不法所有，而竊取他人之動產者，為竊盜
罪，處五年以下有期徒刑、拘役或五百元以下罰金。
